臺灣高等法院刑事裁定
111年度抗字第832號
抗  告  人  
即  受刑人  黃德俊



上列抗告人因聲請定其應執行刑案件，不服臺灣桃園地方法院中
華民國111年4月25日裁定（111年度聲字第1130號），提起抗告
，本院裁定如下：
    主  文
抗告駁回。                                              
    理  由
一、原裁定意旨略以：受刑人黃德俊（下稱抗告人），因違反毒
    品危害防制條例等案件，經判處如原判決附表所示之有期徒
    刑確定在案，且原裁定附表編號2-3之犯罪時間均在原裁定
    附表編號1之判決確定前，有各該判決書及臺灣高等法院被
    告前案紀錄表在卷可證，爰認聲請人之聲請於法有據，應予
    准許，定其應執行有期徒刑6年6月等語。
二、抗告意旨略以：
  ㈠法院對屬於自由裁定事項，固有自主裁量權，但並非概無法
    律之拘束，其於法律上仍受「外部界限」及「內部界限」所
    限制。又刑法廢除連續犯規定後，改一罪一罪處罰，對於部
    分習慣犯、成癮犯等犯罪是否會因適用數罪併罰而產生情輕
    法重之不合理現象，實不無可議。
  ㈡參照新法施行以來，各法院定執行刑之案例：臺灣新北地方
    法院102年度訴字第1965判決、本院107年度台上字第2783號
    等，上述案例於合併定應執行刑時均大幅減低，抗告人本件
    卻未受寬減，又抗告人雖短時間內多次犯毒品罪，但於案發
    後均坦承犯行，其犯後態度屬於尚佳，是應著重對於受刑人
    之矯治教化而非科以重罰，難認有將其長期監禁之必要，再
    觀詐欺犯往往被判20、30年之重刑，但其定應執行刑往往只
    判1、2年，其刑罰與毒品犯相比較下，其刑責皆比毒品罪輕
    判許多，國家使用刑罰懲罰或矯治犯罪，必須考慮手段的效
    益，使用過度的刑罰，會使邊際效用遞減，未必能達到目的
    。原裁定合併定其應執行刑為有期徒刑6年6月，固未逾越外
    部界限，惟就抗告人所犯之各時間相當接近，雖連續犯規定
    已刪除並已施行一罪一罰，惟就司法實務面言，其犯行應可
    視為同一種連續行為之態樣，原裁定未說明為何裁量之特殊
    情由，致實質上抗告人所受處罰將遠高於同類型之被告，應
    非妥適等語。
三、按裁判確定前犯數罪者，併合處罰之；數罪併罰，有二裁判
    以上者，依刑法第51條之規定，定其應執行之刑；宣告多數
    有期徒刑，於各刑中之最長期以上，各刑合併之刑期以下，
    定其刑期，但不得逾30年，刑法第50條、第51條第5款及第5
    3條分別定有明文。又數罪併罰定應執行刑，係出於刑罰經
    濟與責罰相當之考量，並非予犯罪行為人或受刑人不當之利
    益，為一種特別的量刑過程，乃對犯罪行為人本身及所犯各
    罪之總檢視，除應考量行為人所犯數罪反應出之人格特性，
    並應權衡審酌行為人之責任與整體刑法目的及相關刑事政策
    ，在量刑權之法律拘束性原則下，依刑法第51條第5款之規
    定，採限制加重原則，以宣告各刑中之最長期為下限，各刑
    合併之刑期為上限，但最長不得逾30年，資為量刑自由裁量
    權之外部界限，並應受法秩序理念規範之比例原則、平等原
    則、責罰相當原則、重複評價禁止原則等自由裁量權之內部
    抽象價值要求界限之支配，以使輕重得宜，罰當其責，俾符
    合法律授與裁量權之目的。是個案之裁量判斷，除非有全然
    喪失權衡意義或其裁量行使顯然有違比例、平等諸原則之裁
    量權濫用情形，即不得任意指其為違法。
四、抗告人先後犯如原裁定附表所示之3罪，經法院分別判處罪
    刑確定，最早確定者為民國109年9月23日，而各罪之犯罪行
    為時間，均在該裁判確定日期前所犯，原審為該案最後事實
    審法院等情，有各該判決書及本院被告前案紀錄表附卷可稽
    ，合於刑法第50條併合處罰之情形。原裁定附表所示各罪，
    其中最長期刑度為有期徒刑3年8月，總和為7年6月。原審依
    檢察官之聲請，就原審裁定附表所示各罪，合併定應執行刑
    有期徒刑6年6月，綜觀本件原審裁定之刑度並未逾越法律之
    外部性界限，亦無明顯濫用裁量權而有違反法律內部性界限
    之情形，於法自無違誤。原審所為定刑之裁斷，已斟酌抗告
    人所犯案件類型及情節併予適度減少總刑期，亦無明顯喪失
    權衡或有違比例、平等原則之情，而屬法院裁量職權之適法
    行使。綜上所述，抗告意旨並無理由，應予駁回。
據上論斷，應依刑事訴訟法第412條，裁定如主文。　
中　　華　　民　　國　　111 　年　　6 　　月　　29　　日
                  刑事第四庭    審判長法　官  陳筱珮
                                      法　官  羅郁婷
                                      法　官  柯姿佐
以上正本證明與原本無異。
不得再抗告。
                                      書記官  蔡硃燕
中　　華　　民　　國　　111 　年　　6 　　月　　30　　日